臺灣臺南地方法院交通事件裁定　　　　100年度交聲字第439號
移送機關　　交通部公路總局嘉義區監理所臺南監理站
異議人即
受處分人　　邱勤凱
上列異議人即受處分人因違反道路交通管理處罰條例案件，對於
交通部公路總局嘉義區監理所臺南監理站民國100年5月2日所為
之裁決處分（處分案號：嘉監南字第裁74-ST0000000號），聲明
異議，本院裁定如下：
    主  文
原處分撤銷。
邱勤凱不罰。
    理  由
一、原處分意旨略以：異議人即受處分人邱勤凱（下稱異議人）
    於民國100 年4 月23日0 時43分許，酒後駕駛車牌號碼3568
    -WM 號自用一般小客車，行經臺南市○○區○○路與大順路
    之交岔路口，遭臺南市政府警察局歸仁分局文賢派出所員警
    攔檢，並施以酒精濃度測試，測得呼氣酒精濃度為每公升0.
    39毫克，超過標準值每公升0.25毫克，遂予以製單舉發，嗣
    經移送機關即交通部公路總局嘉義區監理所臺南監理站以其
    違規事證明確，依道路交通管理處罰條例第35條第1 項第1
    款、第24條第1 項第2 款等規定，裁處異議人罰鍰新臺幣（
    下同）19,500元，吊扣駕駛執照1 年，並施以道安講習等處
    分。
二、本件聲明異議意旨略以：異議人於本件違規當時係於高雄市
    ○○○路299 號清香茶飲與二名友人同行，並未駕駛上開自
    小客車，且上開自小客車非異議人駕駛車輛，而是異議人大
    哥「邱宸豐」所酒後駕駛，他當下告知員警異議人身分證字
    號，且曾寄送相關通知之已送達或未送達證據，但如為裁罰
    機關之作業因素而導致沒通知到，或處理時效逾期的話。則
    請再斟酌情節給予合理之裁罰結果，因而為此聲明異議等語
    。
三、按飲酒後，其吐氣所含酒精濃度超過每公升0.25毫克以上者
    ，不得駕車；又汽車駕駛人，駕駛汽車經測試檢定，有酒精
    濃度超過規定標準者，處15,000元以上60,000元以下罰鍰，
    並當場移置保管該汽車及吊扣其駕駛執照1 年；因而肇事致
    人受傷者，並吊扣其駕駛執照2 年，且應接受道路交通安全
    講習，道路交通安全規則第114 條第2 款、道路交通管理處
    罰條例第35條第1項第1款及第24條第1項第2款，分別定有明
    文。惟按犯罪事實應依證據認定之，無證據不得認定犯罪事
    實；又不能證明被告犯罪或其行為不罰者，應諭知無罪之判
    決，刑事訴訟法第154條第2項、第301條第1項，分別定有明
    文。又認定不利於被告之事實，須依積極證據，苟積極證據
    不足為不利於被告事實之認定時，即應為有利於被告之認定
    ，更不必有何有利之證據；且事實之認定，應憑證據，如未
    能發現相當證據，或證據不足以證明，自不能以推測或擬制
    之方法，以為裁判基礎；而認定犯罪事實所憑證據，雖不以
    直接證據為限，間接證據亦包括在內；然而無論直接或間接
    證據，其為訴訟上之證明，須於通常一般之人均不致有所懷
    疑，而得確信其為真實之程度者，始得據為有罪之認定，若
    其關於被告是否犯罪之證明未能達此程度，而有合理性懷疑
    之存在時，事實審法院復已就其心證上理由予以闡述，敘明
    其如何無從為有罪之確信，因而為無罪之判決，尚不得任意
    指為違法，最高法院分別著有30年上字第816號、40年台上
    字第86號、76年台上字第4986號等判例可資參照。而依道路
    交通管理處罰條例第89條規定，法院受理有關交通事件，準
    用刑事訴訟法之規定，前開規定及判例意旨自得適用於本件
    聲明異議案件。
四、經查：
(一)異議人於100 年4 月23日0 時43分許，酒後駕駛車牌號碼35
    68-WM 號自用一般小客車，行經臺南市○○區○○路與大順
    路之交岔路口，遭臺南市政府警察局歸仁分局文賢派出所員
    警攔檢，並施以酒精濃度測試，測得呼氣酒精濃度為每公升
    0.39毫克，超過標準值每公升0.25毫克，遂予以製單舉發等
    情，固有臺南市政府警察局100 年4 月23日南市警交大字第
    ST0000000 號舉發違反道路交通管理事件通知單及酒精濃度
    測試表各1 紙在卷可稽。
(二)然異議人於本院100 年8 月3 日調查時到庭陳稱：「（問：
    你是否知道何人可能會使用你的證件？）我的親大哥，原名
    邱勤勝，後應該更名為邱辰豐。」、「（問：為何你認為是
    你哥哥使用你的證件？）因為他違規當時，有先電話通知我
    ，後用簡訊給我跟我道歉；他電話說他違規了，但是他已經
    跟警察念出我的身分字號，之後才跟我講，之後再用簡訊跟
    我道歉。」、「（問：你之前有無授權你哥哥可以使用你的
    證件及簽署你的姓名？）從來沒有。」等語（參見本院卷第
    41頁），核與證人即當日舉發本違規事件之臺南市政府警察
    局歸仁分局文賢派出所警員蔡志成於同日本院調查時到庭結
    證稱：「（問：本件是否你舉發？〈提示舉發單並告以要旨
    〉）是我舉發的。」、「（問：當時有無錄影？）有。」、
    「（問：當時違規人是否今日到庭之異議人邱勤凱？）不是
    。」等情（參見本院卷第41頁至第42頁）相符，則本件舉發
    之員警經指認當時所攔停舉發之駕駛人非在庭之異議人，堪
    認異議人所稱本件違規駕駛人為其兄「邱宸豐」一節，應非
    子虛。
(三)再經本院當庭勘驗上開採證錄影光碟內容為：「畫面中的違
    規駕駛人正在飲用礦泉水並漱口，警察詢問其身分證字號及
    姓名，該名違規駕駛人稱其為邱勤凱。」，且經異議人指認
    畫面中之違規駕駛人為其兄「邱宸豐」，此有本院勘驗筆錄
    在卷可稽（參見本院卷第42頁），堪認案外人邱宸豐遭員警
    攔停實施酒測時，僅以背誦之方式告知姓名、身分證字號，
    並未出示身分證供員警查核確認身分，其假冒異議人「邱勤
    凱」名義，使警員於舉發違反道路交通管理事件通知單上為
    不實之記載，並於舉發違反道路交通管理事件通知單上偽簽
    「邱勤凱」之署押，甚為明確。是本件違規行為駕駛人應為
    「邱宸豐」，而非異議人，應可確定。
五、綜上所述，異議人於前揭時、地，既無駕駛車號3568-WM 號
    自小客車，有酒精濃度超過規定標準之違規行為。則移送機
    關未經詳查，遽依道路交通管理處罰條例第35條第1 項第1
    款、第24條第1 項第2 款等規定，裁處異議人罰鍰19,500元
    ，吊扣駕駛執照1 年，並施以道安講習之處分，應有未洽。
    異議人不服，聲明異議為有理由，應依法將原處分撤銷，並
    為異議人不罰之諭知。至案外人「邱宸豐」冒名受檢而偽簽
    異議人署名涉犯偽造文書部分，由本院依職權告發移請檢察
    官另依法處理，附此敘明。
六、據上論斷，應依道路交通管理處罰條例第87條第2 項、道路
    交通事件處理辦法第19條前段，裁定如主文。
中    華    民    國   100    年    9     月    30    日
                        交通法庭法  官  郭千黛
以上正本證明與原本無異。
如不服本裁定應於送達後5日內向本院提出抗告狀（應附繕本）
。
                                書記官  蔡明峰
中    華    民    國   100    年    9     月    30    日